【裁判字號】    89,訴,91
【裁判日期】    890129
【裁判案由】    強盜
【裁判全文】
臺灣板橋地方法院刑事判決                            八十九年度訴字第九一號
    公  訴  人  臺灣板橋地方法院檢察署檢察官
    被      告  乙○○
右列被告因強盜案件，經檢察官提起公訴〔八十九年度偵字第八三八號〕，本院判決
如左：
    主  文
乙○○無罪。
    理  由
一、乙○○意圖為自己不法之所有，於民國〔下同〕八十九年一月四日下午一時三十
    分許，在臺北縣永和市○○路一九七號甲○○所經營之服飾店，竊取甲○○所有
    之外套壹件，得手後將之穿著於身上乃欲往店外逃逸，旋即為甲○○發現而呼喊
    ，乙○○為脫免逮捕，竟當場出手攻擊甲○○而施以強暴，乙○○旋即向外逃匿
    ，甲○○乃請大樓之管理員報警處理，乙○○即於同日下午十四時許，在上開處
    所對面道路旁為甲○○等人查獲並交由趕往現場之警方處理，且起獲上開外套壹
    件，因認被告涉犯刑法第三百二十九條、第三百二十八條第一項之準強盜罪嫌云
    云。
二、按犯罪事實應依證據認定之，無證據不得推定其犯罪事實，又不能證明被告犯罪
    應諭知無罪之判決，刑事訴訟法第一百五十四條、第三百零一條第一項定有明文
    。次按告訴人之告訴係以使被告受刑事訴追為目的，是其指訴是否與事實相符，
    仍應調查其他證據以資審認〔五十二年台上字第一三００號判例〕。又認定犯罪
    事實應憑積極證據，倘積極證據不足以為不利於被告事實之認定時，即應為有利
    被告之認定，更不必有何有利之證據，最高法院三十年上字第八一六號著有判例
    ，所謂「積極證據足以為不利被告事實之認定」，依據同院七十六年臺上字第四
    九八六號判例意旨，係指據為訴訟上證明之全盤證據資料，在客觀上以達於通常
    一般之人均不致於有所懷疑，而得確信被告確曾犯罪之程度；若未達到此一程度
    ，而有合理懷疑之存在時，即無從為被告有罪之確信。公訴人認被告涉前開犯嫌
    ，係以被告坦承竊盜暨告訴人甲○○之指訴、贓物認領保管單等為據；訊據被告
    乙○○，否認犯罪，辯稱：「我沒有攻擊人，我沒有要偷，我是忘了，才穿出的
    。」、「我是在試穿」、「〔衣服〕我自己試穿的，這店可以試穿的」〔參見本
    院卷第二十四頁〕、「〔甩衣服〕我只是在辯白，我只是說衣服是我的」〔參見
    本院卷第二十七頁〕、「我沒有攻擊被害人，我不是有意要偷外套的」〔參見本
    院卷第二十九頁〕、「我沒有攻擊甲○○，我也沒有跑，我是到『出外』〔意指
    店外〕就被抓，我說外套我的」〔參見本院卷第七頁〕、「我當時是試穿的，我
    後來忘了，才穿出去，他們說我跑，我根本沒跑，也沒反抗」、「我當時很緊張
    ，我當時沒有打人，我根本沒有碰到人」、「我以為是我自己的外套，我走出店
    門時，裡面是穿甲○○店內的衣服，外面是穿我自己的衣服」〔參見本院卷第八
    頁〕、「是在試穿的鏡子前〔穿上甲○○店內的衣服〕」〔參見偵卷第九頁〕、
    「〔甲○○店內之衣服〕自己從櫃子上拿下來試穿的，這店可以自己試穿」、「
    〔當時〕我帶五、六百元，當時有搜身」〔參見本院卷第十頁〕、「試穿時，我
    沒有要帶出去，我有脫衣服來試穿」〔參見本院卷第十二頁〕、「我沒有意思要
    偷」〔參見本院卷第十三頁」等。
    〔一〕「刑法上之竊盜罪，係以竊取他人所持有之物為成立要件，如對於自己持
          有之他人所有物，而為不法取得之行為，即應成立侵占罪。」〔最高法院
          十九年度上字第一六七三號判例〕。查被告於偵訊時固供稱其行為為「竊
          盜」〔參見偵卷附八十八年一月四日訊問筆錄〕，惟查被告於警訊時供稱
          ：「我於上述時地到該店內逛，將一件黑色冬季外套穿在身上『並未結帳
          』，欲離開服飾店，店員盤問我說：『你是不是要買衣服。』，我說『沒
          有』，當時我很緊張，將自己穿來的外套拿在手上往後揮，並穿著店內的
          衣服迅速離開該服飾店」、「我是要『試穿衣服』，並只想趕快離開，揮
          衣服是自然動作，不結帳原因是我太緊張，只是很想離開」〔參見偵卷附
          被告之警訊筆錄〕，據被告於警訊時之供述，其『持有』被害人之衣物，
          係因『試穿衣服』而『持有』，於本院審理時，亦供述『試穿衣物』之旨
          如前，並辯稱：「〔衣服〕我自己試穿的，這店可以試穿的」，質諸被告
          「你在何處穿上甲○○店內的衣服？」，被告答稱：「在『試穿的鏡子』
          前面」〔參見本院卷第九頁〕，質諸被害人甲○○「你們店內如何給人試
          穿？」，甲○○答稱：「我們是自助式的，完全是『客人』『自己』從衣
          架上取衣服來『試穿』，試穿完，要放回原位」〔參見本院卷第二十五頁
          〕，與被告辯稱「試穿」衣服之旨相符。審酌服飾店採『自助式』經營，
          由客人自行取衣物試穿，非事理之所無，被告於上開自助式之服飾店內將
          衣物自衣架取下、穿於『身上』而『持有』他人之物，其『行為』自形式
          上觀之，係店內經營形態之『自助式』『試穿』之結果，上開『試穿』為
          行為地之『商場』所「容許」，已難認被告係因『竊盜』『行為』而持有
          被害人甲○○之上開衣物。又被害人甲○○陳稱：「試穿完，要放回原位
          」〔參見本院卷第二十五頁〕，與被告供稱：「〔衣服〕我自己試穿的，
          這店可以試穿的」相符，是本件可責性，應在被告未將上開衣物『放回原
          位』、『未結帳』〔參見前引被告之警訊筆錄〕逕穿往店外，不在「自架
          上取下衣服、穿於身上」而形式上合於『試穿』一端。
    〔二〕按「刑法準強盜罪，係以竊盜或搶奪為前提，在脫免逮捕之情形，其竊盜
          或搶奪既遂者，即以強盜既遂論，如竊盜或搶奪為未遂，即以強盜未遂論
          ，但竊盜或搶奪不成立時，雖有脫免逮捕而當場施以強暴、脅迫之情形，
          除可能成立他罪外，不能以準強盜罪論。」〔最高法院六十八年度台上字
          第二七七二號判例〕。被告之行為與竊盜罪之構成要件不相當，業見前述
          ，與搶奪罪亦不相涉，按諸上引判例意旨，即與準強盜罪無涉。質諸被害
          人甲○○「當時被告是否有對你不禮貌？」，被害人甲○○答稱「沒有，
          當時被告並『沒有』『攻擊我』，只是不給我檢查而已」，質以「何以在
          警訊時說被告有揮打你，被告的動作是怎麼樣？」，被害人甲○○答稱：
          「我們在質問被告衣服是店內的，被告拿自己的衣服往下甩，辯說衣服是
          自己的」〔參見本院卷第二十六頁〕，與被告於警訊時辯稱：「揮衣服是
          自然動作」，於偵訊時辯稱：「我當時把外套放在肩膀上」、「我沒有打
          他〔被害人甲○○〕」，於本院辯稱：「〔甩衣服〕我只是在辯白，我只
          是說衣服是我的」〔參見本院卷第二十七頁〕等情，互核相符，難認被告
          『甩衣服』之動作為『強暴』。續質被害人甲○○以：「從報案到警察來
          有久？」，答稱「將近一小時」，質以「這段期間被告有無逃跑或攻擊你
          ？」，答稱：「沒有，被告只在靜靜的等警察，有跟我說要我原諒他」〔
          參見本院卷第二十六頁、第二十七頁〕，據被害人此節供述，被告於其時
          ，顯『無』『脫免逮捕』之情事，若否，曷需「只在靜靜的等警察」？凡
          此情節，與刑法第三百二十九條所定準強盜罪之構成要件迥不相當。
    〔三〕至被告『試穿』後，未將上開衣物『放回原位』、『未結帳』〔參見前引
          被告之警訊筆錄〕逕穿往店外，是否涉侵占犯嫌，非起訴效力所及，本院
          無從審究，應由公訴人另行依法偵查。
    〔四〕此外，復查無積極確切之證據足認被告確有公訴人起訴之犯嫌，當屬不能
          證明被告犯罪，爰依法為無罪之諭知。
據上論斷，應依刑事訴訟法第三百零一條第一項，判決如主文。
本案經檢察官方伯勳到庭執行職務。
中      華      民      國      八十九      年   一       月   二十九   日
                                      臺灣板橋地方法院刑事第一庭
                                          法  官  陳  福  來
右正本證明與原本無異
如不服本判決應於送達後十日內向本院提出上訴狀
                                          書記官  陳  春  銘
中      華      民      國      八十九      年   二       月     三     日


司法院資訊處製作；財團法人民間司法改革基金會備份。
